臺灣板橋地方法院刑事判決　　　　　　 94年度簡上字第452號
上　訴　人
即　被　告　丙○○
　　　　　　乙○○
上列被告等因偽造文書案件，不服本院簡易法庭93年度簡字第25
44號，中華民國94年2 月24日第一審判決（聲請簡易判決處刑書
：臺灣板橋地方法院檢察署93年度偵字第7468號）提起上訴，本
院第二審合議庭判決如下：
    主  文
上訴駁回。
    事實及理由
一、本案經本院審理結果，認第一審簡易判決以上訴人即被告乙○○行使明知為不實之事項，而使公務員登載於職務上所掌
    之公文書，足以生損害於公眾及他人，處有期徒刑4 月，如
    易科罰金，以300 元折算1 日，上訴人即被告丙○○共同明
    知為不實之事項，而使公務員登載於職務上所掌之公文書，
    足以生損害於公眾及他人，處有期徒刑3 月，如易科罰金，
    以300 元折算1 日，其認事、用法及量刑均無不當，應予維
    持，並引用第一審判決書記載之事實、證據及理由（如附件
    ）。
二、上訴人即被告丙○○、乙○○上訴意旨另以：被告乙○○於
    先前民事訴訟程序中（被告乙○○係該民事訴訟程序之被告
    ，告訴人甲○○則為該民事訴訟程序之原告），係主張以申
    報地價為核算標準，給付系爭房屋租金予告訴人甲○○，嗣
    臺灣高等法院判決亦採此見解，其後復於臺灣臺北地方法院
    92年度執字第2011號強制執行事件中將該筆款項清償予告訴
    人，且其原本擁有多筆不動產，上開租金款項金額僅二十餘
    萬元，亦無必要以假買賣方式進行脫產，而告訴人甲○○復
    向臺灣桃園地方法院起訴請求被告丙○○給付系爭房屋之租
    金，該院亦認定被告丙○○當時確有向被告乙○○購買系爭
    房屋之事實，其後被告丙○○亦於強制執行程序中清償該等
    款項，凡此均可見被告丙○○、乙○○2 人就系爭房屋之買
    賣為真實者，並無虛偽買賣或偽造文書之情事云云。
三、經查：
  (一)被告乙○○於上開民事訴訟程序中，係以雙方並無租賃關係
    存在，其毋庸給付租金為主要抗辯，而「申報地價」之主張
    ，則僅為次要抗辯等節，有臺灣高等法院90年度上易字第19
    3 號民事判決影本1 份附卷可稽，且被告乙○○於該案民事
    判決確定後，亦未自動履行債務，嗣係經債權人即告訴人甲○○向臺灣臺北地方法院聲請強制執行後，始於該院執行處
    法官諭令即將執行管收之際，速與告訴人達成和解（雙方協
    議減縮債權金額為新臺幣22萬元），並以簽發支票方式將該
    筆款項給付予告訴人等情，有臺灣臺北地方法院92年度執字
    第2011號強制執行事件之執行（調查）筆錄影本1 份在卷足
    憑，據此，顯見斯時被告乙○○自始至終均無自願給付上開
    租金款項之意思，其辯稱其原本即主張以申報地價為核算標
    準，給付系爭房屋租金予告訴人甲○○（意指其並無脫產之
    動機）云云，顯屬無據，自無從憑此遽認本件有何產生合理
    懷疑之餘地。
  (二)被告乙○○雖辯稱其擁有多筆房屋不動產，毋庸以脫產方式
    進行假買賣云云，並提出房屋稅之轉帳繳納證明多紙為證，
    惟該等不動產於本案發生時是否有抵押權等物上擔保或其他
    負擔情形，並未見被告乙○○進一步提出任何事證以實其說
    ，且被告乙○○自始至終均無自願給付上開租金款項予告訴
    人之意思，更已如上述，準此以觀，實難憑此遽認原審認定
    被告乙○○及丙○○2 人共同以假買賣方式進行脫產而成立
    （行使）使公務員登載不實公文書罪責，有何產生合理懷疑
    之餘地。
  (三)被告乙○○、丙○○2 人雖辯稱告訴人甲○○另向臺灣桃園
    地方法院起訴請求被告丙○○給付系爭房屋租金，且該院亦
    認定被告丙○○當時確有向被告乙○○購買系爭房屋等事實
    云云，並提出臺灣桃園地方法院桃園簡易庭93年度桃簡字第
    263 號民事判決影本1 份為證，惟民、刑事訴訟程序之間，
    其認定事實所依據之證據法則並非相同，刑事訴訟程序之證
    據法則重在發見真實，具有法院依職權調查絕對事實之色彩
    ，而民事訴訟程序之證據法則乃著重當事人進行主義，僅需
    發見當事進行主義下所認定之事實，即為已足，故兩者所認
    定之「事實」非必一致，彼此間亦無任何拘束力，此乃法律
    學界及實務界之通識，本件原審既依據刑事訴訟程序證據法
    則認定被告乙○○及丙○○共同以假買賣方式進行脫產，而
    成立（行使）使公務員登載不實公文書罪責，乃與上開民事
    訴訟程序依據當事進行主義所認定之事實無涉，亦無從憑以
    遽認本件有何產生合理懷疑之餘地。
  (四)被告乙○○、丙○○2 人雖辯稱被告丙○○嗣於強制執行程
    序中清償借項予告訴人甲○○，且尚有餘額新臺幣344,632
    元云云，並提出本院民事執行處函文暨強制行金額計算書分
    配表影本1 份為證，惟此事與本案犯行相隔逾4 年，且被告
    丙○○清償告訴人之借款，亦與本案被告乙○○以假買賣方
    式進行脫產一事無涉，是本院自無從憑認本件有何產生合理
    懷疑之餘地。
  (五)綜上所述，本件原審判決認事、用法及量刑均無不當，而上
    訴人即被告乙○○、丙○○2 人上訴意旨所執各端，均顯無
    理由，自應駁回其上訴。
據上論斷，應依刑事訴訟第455 條之1 第1 項、第3 項、第368
條、第373條，判決如主文。
本案經檢察官陳銘祥到庭執行職務
中    華    民    國    94    年    10   月    18     日
                  刑事第六庭  審判長法　官  王屏夏
                                    法　官  彭全曄
                                    法　官  王偉光
以上正本證明與原本無異。
本判決不得上訴。
                      　　　        書記官　楊璧華
中    華    民    國    94    年    10   月    18     日
附件：
臺灣板橋地方法院刑事簡易判決　　　　  93年度簡字第2544號
聲  請  人　臺灣板橋地方法院檢察署檢察官
被　    告　乙○○　男　55歲（民國○○年○○月○○日生）
　　　　　　　　    籍設臺北縣新莊市○○路○段21巷15之4號
                    現住臺北市○○路○段157巷30號
                    居臺北市○○路108巷16號7樓之2
　　　　　　　　　　身分證統一編號：Ｚ000000000號
　　　　　　丙○○　男　56歲（民國○○年○月○日生）
　　　　　　　　　　住高雄縣大寮鄉○○○路105巷24弄63號
                    5樓
                    居高雄縣大寮鄉○○街15巷43號11樓
　　　　　  　　　　身分證統一編號：Ｚ000000000號
上列被告因偽造文書案件，經檢察官聲請以簡易判決處刑（93年
度偵字第7468號），本院判決如下：
    主  文
乙○○行使明知為不實之事項，而使公務員登載於職務上所掌之
公文書，足以生損害於公眾及他人，處有期徒刑肆月，如易科罰
金，以佰元折算壹日。
丙○○共同明知為不實之事項，而使公務員登載於職務上所掌之
公文書，足以生損害於公眾及他人，處有期徒刑月，如易科罰
金，以佰元折算壹日。
    事 實 及 理 由
一、犯罪事實：緣丙○○係乙○○配偶莊玉珠之兄，而乙○○前
    於民國85年12月9 日，因法院拍賣取得座落臺北縣板橋市○○○段292 ─21地號土地（甲○○所有；下稱系爭土地）上
    門牌號碼臺北縣板橋市○○街172 巷2 弄8 號房屋（未辦理
    保存登記；下稱系爭房屋）之所有權後，又因未給付使用所
    坐落基地即系爭土地之租金，經甲○○向臺灣臺北地方法院
    訴請給付租金等案件，經同法院於89年12月14日以89年度訴
    字第81 3號民事判決判命乙○○應給付甲○○新台幣（下同
    ）640, 200元及遲延利息，並於甲○○以220,000 元供擔保
    後，得假執行（乙○○不服上開判決提起上訴後，經臺灣高
    等法院於91年4 月23日以90年度上易字第193 號民事判決將
    上開第一審民事判決關於命乙○○給付超過271,836 元及其
    遲延利息與假執行宣告等部分廢棄，且就上開廢棄部分甲○○在第一審之訴及其假執行之聲請均予駁回，並駁回乙○○
    其餘之上訴）。詎乙○○與丙○○共同基於使公務員登載不
    實之犯意聯絡，明知其2 人間就系爭房屋無買賣之事實，而
    欲將系爭房屋所有權大部分權利範圍變更為丙○○所有，藉
    以規避債權人之強制執行（涉犯損害債權部分，因未據起訴
    ，且逾告訴期間，理由詳後述），竟於90年8 月7 日，共同
    虛以丙○○為買受人、買賣價款113,499 元，由乙○○將系
    爭房屋所有權中100, 000分之99,999的權利範圍出賣移轉於
    丙○○，並推由乙○○製作內容不實之「建築改良物買賣所
    有權移轉契約書」，而於90年9 月6 日持向臺北縣政府稅捐
    稽徵處申請辦理變更納稅義務人，使該稅捐稽徵處不知情之
    公務員將上開虛偽不實事項登載於職務上所掌之公文書即契
    稅查定表上，並據以填發契稅繳款書。嗣乙○○於上開民事
    事件第二審審理中主張其於上開時間已將系爭房屋移轉給丙○○，並提出前揭買賣所有權移轉契約書、契稅稅單（即契
    稅繳款書）影本作為證據而持以行使之，足以生損害於稅捐
    機關管理稅籍之正確性及債權人甲○○之利益。案經甲○○
    訴由臺北市政府警察局中山分局報請臺灣臺北地方法院檢察
    署呈請臺灣高等法院檢察署移轉臺灣板橋地方法院檢察署檢
    察官偵查後，聲請簡易判決處刑。
二、得心證之理由：
    訊據被告乙○○、丙○○固坦承曾簽訂系爭房屋之買賣契約
    ，並由被告乙○○前往稅捐機關辦理房屋稅籍變更事宜，及
    被告乙○○於上開民事事件審理中主張系爭房屋所有權移轉
    已於上開時間移轉給丙○○，且提出系爭房屋之契稅繳款書
    等情。惟其2 人分別矢口否認被訴行使使公務員登載不實事
    項於公文書、使公務員登載不實事項於公文書的犯行，被告
    乙○○辯稱：伊自80幾年間起開始陸續向被告丙○○借款，
    每筆借款金額30,000元至50,000元不等，借款地點在高雄或
    臺北都有，總共借款金額380,000 元，都是拿現金，沒有言
    明如何還錢，亦無立借據或擔保，至90年年初，丙○○以電
    話向伊催討借款，伊便將系爭房屋賣予丙○○抵債云云。被
    告丙○○則辯稱：被告乙○○自80幾年間起在臺北、高雄等
    地，陸續向伊借款，總共借款金額380,000 元，至90年間，
    伊因急需用錢而向乙○○催討，乙○○說沒有現金，而將系
    爭房屋賣予伊，所以其2 人就系爭房屋買賣並無不實云云。
    惟查：
（一）系爭房屋之坐落土地為告訴人甲○○所有，系爭房屋前由
      被告乙○○因法院拍賣而取得，因乙○○積欠組金，甲○○乃向臺灣臺北地方法院訴請給付租金等案件，經同法院
      以89年度訴字第813 號民事判決判命乙○○應給付甲○○
      640,200 元及法定遲延利息，並於甲○○以220,000 元供
      擔保後，得假執行，乙○○不服提起上訴，經臺灣高等法
      院以90年度上易字第193 號民事判決將上開第一審民事判
      決關於命乙○○給付超過271,836 元及其遲延利息與假執
      行宣告等部分均廢棄，且就上開廢棄部分甲○○在第一審
      之訴及假執行之聲請均予駁回，並駁回乙○○其餘之上訴
      等情，有本院不動產權利移轉證書、臺灣臺北地方法院89
      年度訴字第813 號民事判決電腦列印紙、臺灣高等法院90
      年度上易字第193 號民事判決書影本各1 份附卷可稽。又
      被告2 人於90年8 月7 日簽訂「建築改良物買賣所有權移
      轉契約書」，其內容約定由乙○○將系爭房屋所有權出賣
      移轉100,00 0分之99,999之權利範圍於被告丙○○，嗣由
      乙○○於90年9 月6 日持上開移轉契約書、身分證等資料
      向臺北縣稅捐稽徵處辦理稅籍變更，使該處承辦之公務員
      將該買賣事項登載於職務上所掌之「契稅查定表」上，並
      據以填發稅契繳款書等事實，亦有建築物改良物買賣所有
      權移轉契約書、臺北縣政府稅捐稽徵處契稅申報書、契稅
      繳款書、臺北縣板橋市公所稅契查定表、被告2 人之身分
      證影本各1 份附卷可按，且為被告乙○○、丙○○所是認
      ，堪信屬實。另被告乙○○於上開民事事件第二審審理中
      主張其於上開時間已將系爭房屋移轉給被告丙○○，並據
      以提出前揭買賣所有權移轉契約書、契稅繳款書影本作為
      證據等節，亦經被告乙○○於本院調查時供明在卷，且據
      上開臺灣高等法院90年度上易字第193 號民事判決書第2
      、3 頁事實欄中關於上訴人之陳述、證據部分記載甚明。
      是本案所應審究者，厥為被告2 人就系爭房屋買賣是否係
      虛偽不實。
（二）被告乙○○於警詢時辯稱：伊因積欠丙○○2 、30萬元之
      債務，所以將房屋過戶予丙○○用以抵債，將該房屋所有
      權100,000 分之99,999得全力範圍過戶予丙○○，而自己
      保留100,000 分之一所有權係因恐丙○○事後若要賣屋，
      伊可以取得優先承買權云云。被告乙○○於93年3 月23日
      偵查中復稱：因欠丙○○38萬元之債務，才將該屋過戶予
      莊悉泉抵債，是陸續借的，十幾年所累積之債務，每次拿
      三、五萬元，無借據，因為是親戚云云。而被告丙○○就
      其2 人所稱金錢借貸情形，於警詢時稱：與莊憲璋間有幾
      十萬元之債務，不清楚該房屋之價值多少，也不知道為何
      乙○○辦理過戶時保留該房屋100,000 分之1 的所有權，
      當初房屋過戶手續都是委託乙○○辦理云云；被告丙○○
      於93年3 月23日偵查中復稱：因乙○○陸續欠伊38萬元，
      約分3 次拿，係7 、8 年間所累積之債務，因是親戚，故
      無借據，移轉行為都是乙○○辦的云云；嗣檢察官再訊問
      ：「為何七、八年間未要求提供擔保，但這次卻要求過戶
      房屋？」、「有無看過該建物？」被告丙○○供稱：「因
      為我跟他催債，且我現在也缺錢」、「無。過戶行為可以
      給我一個保障，他是我妹夫，我相信他」等語。被告丙○○另於本院九十三年七月七日調查中復供稱：「（問：板
      橋市○○街房子你有沒有看過？）沒看過，到目前為止都
      還沒看過」、「（房子所有持分過戶多少給你？）房子所
      有權不是全部過戶給我，他當初是說他保留一小部分所有
      權，到時候他如果有錢要買回的話，他是共有人，有優先
      承買權，可以優先買回去」、「（問：房子目前何人居住
      ？）沒有人住，但是我有跟高雄及台北的朋友提過這房子
      的情形，如果有機會的話，向他人介紹買賣」等語。綜合
      被告2 人上開供述情節，關於所稱金錢借貸之總金額，被
      告乙○○先稱共借款約2 、30萬元，後改稱是38萬元，被
      告丙○○則稱有幾十萬元之借款債權，嗣於偵查中改稱38
      萬元；另就金錢借貸次數、數額部分，被告乙○○稱本次
      借款係陸續10年所累積之借款，每次借款金額3 至5 萬元
      ，然被告丙○○卻稱借款金額38萬元，約分3 次拿，係7
      、8 年間所累積之債務等情，顯見就消費借貸總金額、次
      數等項，被告2 人之前後供詞尚有諸多矛盾、未合之處，
      渠等上開辯解之真實性，顯有疑義。
（三）又被告均供稱其2 人為妻舅關係，所以之前借款均未要求
      乙○○提供債權擔保，亦未書立借據，而事隔多年，被告
      丙○○以急需現金為由，同意被告乙○○將系爭房屋所有
      權中之100,000 分之99,999的權利範圍移轉於丙○○以清
      償其債權等情，然而被告上開辯解與一般交易常情顯有違
      背。蓋被告2 人簽訂上開買賣所有權移轉契約書之手續，
      均推由被告乙○○1 人辦理，被告丙○○供明迄本院調查
      時其始終未曾至系爭房屋現場查看，且被告2 人所供消費
      借貸金額及用以充當本次買賣價款之數額均為38萬元，與
      上開買賣所有權移轉契約書所載買賣價款總金額為113,49
      9 元已有未合；又被告丙○○既供稱簽訂契約前急需用錢
      ，然其簽訂該買賣所有權移轉契約後，不僅未親自查看系
      爭房屋之坐落及使用情形，亦未見其積極委由他人將系爭
      房屋出賣，以早日換得現金之情形，竟同意由被告乙○○
      保留系爭房屋所有權100,000 分之1 的權利範圍，致他日
      再向被告丙○○買受系爭房屋之第3 人將與被告乙○○持
      續保有共有關係，此於房屋之交易融通勢有阻礙，並與一
      般買賣交易常情相悖。再參合被告乙○○因未給付使用系
      爭土地租金等，經告訴人甲○○向法院訴請給付租金等案
      件，經法院於89年12月14日判命被告乙○○應給付告訴人
      甲○○640,200 元及遲延利息，並於甲○○以220,000 元
      供擔保後，得為假執行等情，俱如前述，是被告乙○○與
      債權人即告訴人甲○○在上開民事事件爭訟中，且經地方
      法院判准甲○○於供擔保後，得就被告乙○○之財產予以
      假執行，然被告2 人竟於上開民事案件上訴審理中，以系
      爭房屋所有權大部分權利範圍變更為被告丙○○名義，並
      推由被告乙○○持向稅捐機關申請辦理稅籍變更，益徵被
      告2 人係為規避系爭房屋遭債權人強制執行，且渠等簽訂
      之買賣契約係虛偽不實。再者，被告2 人推由乙○○將上
      開買賣所有權移轉契約書持向臺北縣政府稅捐稽徵處申請
      辦理變更納稅義務人，使不知情之公務員將上開虛偽不實
      之事項登載於職務上所掌之公文書即契稅查定表上，並據
      以填發契稅繳款書，嗣被告乙○○於上開民事事件第二審
      審理中主張其於上開時間已將系爭房屋移轉給丙○○，並
      提出前揭買賣所有權移轉契約書、契稅繳款書影本作為證
      據而持以行使的行為，顯然均將紊亂稅捐機關對於稅籍之
      管理，且使得債權人即告訴人甲○○就其債權有難於受償
      之虞，足以生損害於稅捐機關管理稅籍之正確性及債權人
      甲○○之利益至明。綜上所述，被告2 人間就系爭房屋並
      無買賣之真意與事實甚明，被告所辯衡與常情有違，均不
      足採信。本案事證明確，被告2 人犯行洵堪認定，應依法
      論科。
三、核被告乙○○所為，係犯刑法第216 條、第214 條之行使使
    公務員登載不實事項於公文書罪。被告丙○○所為，係犯同
    法第214 條之使公務員登載不實事項於公文書罪。又被告乙○○於使公務員登載不實事項於公文書後，其於上開民事事
    件審理中將上開契稅繳款書持以行使，所犯使公務員登載不
    實事項於公文書之低度行為，應為行使之高度行為所吸收，
    不另論罪。被告乙○○於上開民事事件第二審審理中提出前
    揭買賣所有權移轉契約書、契稅繳款書影本作為證據而持以
    行使部分之犯行，雖未經檢察官對此聲請簡易判決處刑，然
    與上開論罪科刑即使公務員登載不實事項於公文書部分有實
    質上一罪關係，已如前述，應為聲請簡易判決處刑效力所及
    ，本院自得一併審判，且於本院調查時告知被告乙○○此部
    分所涉犯罪名及法條（見本院93年7 月7 日訊問筆錄）。又
    被告2 人就上開明知為不實之事項而使公務員登載於職務上
    所掌之公文書犯行，有犯意聯絡，行為分擔，皆為共同正犯
    。爰審酌被告2 人犯罪動機、目的、手段，本件犯罪對於稅
    捐稽關之稅籍管理及被告乙○○之債權人所生之危害，及被
    告乙○○復將稅捐機關所核發之稅單持以行使，與其2 人犯
    罪後飾詞否認犯行之態度等一切情狀，分別量處如主文所示
    之刑，並均諭知易科罰金之折算標準，以資懲儆。
四、至被告2 人所涉刑法第356 條損害債權部分，因係告訴乃論
    之罪（刑法第357 條參照），且未據聲請人聲請簡易判決處
    刑，而觀之上開臺灣高等法院91年4 月23日所為90年度上易
    字第193 號民事判決書第3 頁事實欄中關於被上訴人即告訴
    人甲○○之陳述，其陳明「上訴人（即被告乙○○）所提系
    爭房屋之所有權移轉契約書、稅單均不實在。依據當事人恆
    定原則，系爭房屋所有權移轉對被上訴人不生效力」等語，
    是則告訴人甲○○至遲於上開判決宣判日即91年4 月23 日
    起，應已知悉被告2 人就系爭房屋虛偽不實買賣之情，惟其
    於92年9 月5 日始具狀告訴表明「被告為規避執行該拍定房
    屋」等語，足認告訴人就被告2 人所涉損害債權之行為，其
    告訴已逾告訴期間，本院自不予論科，附此敘明。
五、依刑事訴訟法第449 條第1 項後段、第3 項，刑法第28條、
    第216 、第214 條、第41條第1 項前段，罰金罰鍰提高標準
    條例第1 條前段、第2 條，逕以簡易判決處刑如主文。
六、如不服本件判決，得自收受送達之日起10日內向本院提起上
    訴狀，上訴於本院第二審合議庭（須附繕本）。
中　　華　　民　　國　　94　　年　　2 　　月　　24　　日
                  刑事第十八庭  法　官  楊志雄
以上正本證明與原本無異
                                書記官　胡勤義
中　　華　　民　　國　　94　　年　　2 　　月　　25　　日
附錄本案論罪科刑法條全文：
刑法第214條
明知為不實之事項，而使公務員登載於職務上所掌之公文書，足
以生損害於公眾或他人者，處3 年以下有期徒刑、拘役或500 元
以下罰金。
刑法第216條
行使第210條至第215條之文書者，依偽造、變造文書或登載不實
事項或使登載不實事項之規定處斷。
──────以下空白──────────────────
